【裁判字號】    97,易,419
【裁判日期】    971209
【裁判案由】    竊盜
【裁判全文】
臺灣雲林地方法院刑事判決               97年度易字第419號
公  訴  人  臺灣雲林地方法院檢察署檢察官
被      告  甲○○
選任辯護人  陳中堅律師
被      告  丁○○
            丙○○
上列被告等因竊盜案件，經檢察官提起公訴（97年度偵字第1797
、2312號），本院於準備程序進行中，因被告等就被訴事實均為
有罪之陳述，經告知簡式審判程序意旨，並聽取公訴人、辯護人
及被告等之意見後，本院裁定依簡式審判程序審理，並判決如下
：
    主  文
甲○○共同竊盜，處有期徒刑捌月。
丁○○共同竊盜，累犯，處有期徒刑陸月，如易科罰金，以新臺
幣壹仟元折算壹日。
丙○○共同竊盜，處有期徒刑伍月，如易科罰金，以新臺幣壹仟
元折算壹日。
    事  實
一、丁○○前因違反山坡地保育條例案件，經臺灣苗栗地方法院
    以94年度訴字第67號判處有期徒刑5 月確定，並於民國96年
    5 月25日執行完畢。詎其仍不知警惕，與甲○○、丙○○均
    明知如附圖1 所示坐落雲林縣莿桐鄉○○段第4166號土地及
    如附圖2 所示坐落雲林縣莿桐鄉○○○段旱第39-36 號旁濁
    水溪河川公地均屬國有土地，竟共同基於意圖為自己不法所
    有之單一犯意聯絡，由甲○○以每日新臺幣（下同）3 千元
    之代價，僱請丙○○在上開國有土地附近把風，另由甲○○
    以每日2 千元之價格，僱請丁○○駕駛由甲○○向不知情之
    乙○○承租之三菱牌180 型挖土機1 部，於97年4 月4 日下
    午4 時許，在如附圖1 所示坐落雲林縣莿桐鄉○○段第4166
    號土地A 部分（即起訴書附表A 區塊），共挖取砂石約72立
    方公尺（約6 台砂石車數量，每車容量載重約12立方公尺）
    ，並交由甲○○另僱請之姓名年籍不詳、綽號「黑馬」之不
    知情成年男子駕駛車號不詳之砂石車載往如附圖1 所示坐落
    雲林縣莿桐鄉○○段657 地號及暫編第9015-1地號土地B1-B
    3 部分堆置，而以此方式竊取國有砂石約72立方公尺；復接
    續於翌日（即97年4 月5 日）晚上10時許，甲○○仍以每日
    3 千元之代價，僱請丙○○在上開國有土地附近之饒平國小
    前把風以看管進出之車輛，另由甲○○以每日2 千元之代價
    ，僱請丁○○駕駛不詳之人所有之小松牌PC300 型挖土機1
    部，在如附圖2 所示坐落雲林縣莿桐鄉○○○段旱第39-36
    號旁濁水溪河川公地內之A 部分（即起訴書附表D 區塊），
    共挖取砂石約12立方公尺（約1 台砂石車容量），並交由甲○○另僱請之姓名年籍不詳之不知情成年男子駕駛車號不詳
    之砂石車載往如附圖1 所示坐落雲林縣莿桐鄉○○段第657
    地號及暫編第9015-1地號土地B1-B3 部分堆置，而以此方式
    竊取國有砂石約12立方公尺。嗣為警於97年4 月6 日凌晨0
    時5 分許，在雲林縣濁水溪10號觀測台前河床道路上查獲甲○○、丙○○，並扣得不知情之乙○○所有之三菱牌180 型
    挖土機1 部，始查悉上情。
二、案經雲林縣警察局移送臺灣雲林地方法院檢察署檢察官偵查
    起訴。
    理  由
一、被告甲○○、丁○○及丙○○所犯係死刑、無期徒刑、最輕
    本刑為3 年以上有期徒刑以外之罪，其等於準備程序就前揭
    被訴事實均為有罪之陳述，經告知簡式審判程序之旨，並聽
    取其等與公訴人、辯護人之意見後，本院認無不得或不宜改
    依簡式審判程序進行之情，爰依刑事訴訟法第273 條之1 第
    1 項、第284 條之1 規定，裁定進行簡式審判程序。
二、上揭犯罪事實，業據被告甲○○、丁○○、丙○○於本院審
    理時均坦承不諱，並互核大致相符，復有雲林縣政府97年4
    月6 日現場勘查紀錄1 份暨所附現場照片16幀、雲林地方法
    院檢察署97年4 月11日勘驗筆錄1 份、濁水溪行水區圖示1
    份、雲林縣斗六地政事務所97年4 月14日斗地一字第097000
    2915號函文1 份暨所附雲林縣莿桐鄉○○段第11-3、11-4、
    657 地號土地登記公務用謄本、地籍圖謄本各1 份、000000
    0000號與0000000000號行動電話門號之通聯紀錄1 份、雲林
    縣斗六地政事務所97年11月6 日斗地四字第0970007250號函
    暨所附雲林縣斗六地政事務所土地複丈成果圖說各1 份在卷
    可稽，並有三菱牌180 型挖土機1 台扣案可佐，足認被告3
    人前開自白與事實相符，可採為認定其等犯罪之證據。綜上
    所述，本案事證明確，被告3 人竊盜犯行堪予認定，應予依
    法論科。
三、論罪科刑之理由：
  (一)核被告甲○○、丙○○、丁○○之所為，均係犯刑法第320
    條第1 項之竊盜罪。被告3 人就上開犯行，有犯意之聯絡及
    行為之分擔，為共同正犯。被告3 人利用不知情之砂石車司
    機「黑馬」及不詳之人載運砂石，為間接正犯。
  (二)公訴意旨認被告3 人所犯係刑法第321 條第1 項第4 款之結
    夥3 人加重竊盜罪。惟按刑法分則或刑法特別法中規定之結
    夥2 人或3 人以上之犯罪，應以在場共同實施或在場參與分
    擔實施犯罪之人為限，不包括同謀共同正犯在內。司法院大
    法官會議釋字第109 號解釋「以自己共同犯罪之意思，事先
    同謀，而由其中一部分之人實施犯罪之行為者，均為共同正
    犯」之意旨，雖明示將「同謀共同正犯」與「實施共同正犯
    」併包括於刑法總則第28條之「正犯」之中，但此與規定於
    刑法分則或刑法特別法中之結夥犯罪，其態樣並非一致（最
    高法院76年台上字第7210號判例意旨參照）。經查，被告丁○○於本院供稱：「（問：4 月4 日挖時，哪些人在場？）
    我在那裡開挖土機，他們2 位（甲○○、丙○○）跟我講一
    講就走了」（見偵查卷第21頁）、「（問：97年4 月5 日你
    去現場時，丙○○有無在現場？）丙○○在我挖的地點外面
    」、「（問：大約離你多遠？）2 、300 公尺，我沒有看到
    甲○○」等語（見本院卷第21頁反面、第22頁），而被告丙○○於本院亦供承：「（問：你負責何事情？）我負責在堤
    防看過路的車子，如果有人來就打電話給江先生（甲○○）
    」等語（見偵查卷第24頁）。綜合上開被告丁○○、丙○○
    之供述內容並無明顯歧異，且本案為警查獲時，現場僅有1
    部挖土機，被告丁○○確實不在挖掘現場，業經本院認定如
    前，足徵被告丁○○、丙○○所述當時在場實施竊盜行為者
    ，僅被告丁○○1 人（砂石車司機為不知情之第三人），而
    被告丙○○係在外把風，被告甲○○並不在場等語，與客觀
    事實相符，應可採信。據此，被告甲○○既未在場，亦無參
    與把風行為，僅以自己共同犯罪之意思，事先同謀，依最高
    法院上開判例意旨，被告3 人雖為共同正犯，惟不符合結夥
    需在場共同實施或在場參與分擔實施犯罪之要件，公訴意旨
    就此部分容有誤會，本院爰在社會基本事實同一之範圍內，
    變更檢察官所引應適用之法條。
  (三)被告3 人於97年4 月4 日、同年月5 日以上開由丁○○駕駛
    挖土機方式採取土石，目的均在竊取同一地區之砂石，且係
    於密切接近之時間、地點實施，侵害同一被害人之相同法益
    ，各行為之獨立性極為薄弱，依一般社會健全觀念，在時間
    差距上，難以強行分開，在刑法評價上，以視為數個舉動之
    接續施行，合為一行為予以評價，較為合理，為接續犯之實
    質一罪。
  (四)公訴意旨認被告3 人於97年4 月4 日、同年月5 日盜取之砂
    石數量各為36立方公尺。惟據被告3 人於警詢、偵查中及本
    院均一致供承並證稱其等自如附圖1 所示A 部分盜採6 車砂
    石，自附圖2 所示A 部分採取1 車砂石外運，而每輛砂石車
    載重容量約12立方公尺（米）等語（見警卷(一)第4 頁、第6-
    7 頁、第11頁；偵查卷第24頁、第44頁、第68-70 頁；本院
    卷第19頁、第20頁正反面、第60頁反面、第61頁、第62頁）
    ，復參酌員警拍攝之現場照片所示，如附圖1 、2 所示A 部
    分（即起訴書附表A 區塊、D 區塊），確實遺留有砂石遭挖
    掘之痕跡（見警卷(一)第13、14頁、第19-22 頁、第28頁），
    顯見被告3 人所供其等盜採砂石之地點包含上開2 地無訛。
    再有關被告3 人盜取砂石之數量，公訴人依經濟部水利署第
    四河川局97年4 月22日水四管字第09702007870 號函（見偵
    查卷第74頁）認被告3 人係在如附圖2 所示A 部分（即起訴
    書附表D 區塊）採取36立方公尺砂石，而就如何認定被告3
    人在如附圖1 所示A 部分（即起訴書附表A 區塊）亦盜採36
    立方公尺砂石乙節，未予說明。本院認被告3 人在如附圖1
    所示A 部分共盜採72立方公尺砂石部分乙節，互核一致，應
    屬可採，業如前述；另經濟部水利署第四河川局勘查測量結
    果，固測得如起訴書附表D 區塊所示之數量為36立方公尺，
    然該處位於河川區域內，地處偏僻又無人看管，此有現場照
    片4 幀在卷可證（見警卷(一)第13、14頁），自無法排除恐有
    其他不法之人盜採之可能性，則該36立方公尺是否均為被告
    3 人所盜取，證據尚未足，無從使本院形成確信，依罪疑惟
    輕原則，本院認依被告3 人所供其等在該處僅盜採1 部砂石
    車數量約12立方公尺之砂石一情，較可採信。綜此，公訴意
    旨就被告3 人盜採前揭2 地砂石之數量容有誤會，自應予說
    明。
  (五)被告丁○○前因違反山坡地保育條例案件，經臺灣苗栗地方
    法院以94年度訴字第67號判處有期徒刑5 月確定，並於96年
    5 月25日執行完畢，有卷附之臺灣高等法院被告前案紀錄表
    1 份可憑，其於受有期徒刑執行完畢後，5 年以內故意再犯
    有期徒刑以上之本罪，為累犯，依刑法第47條第1 項規定，
    加重其刑。
  (六)本院審酌被告甲○○前於96年間，因違反在公有、他人山坡
    地內，擅自從事採取土石使用之規定，經臺灣南投地方法院
    以96年度訴字第1089號判處有期徒刑8 月（尚未確定），此
    有臺灣高等法院被告前案紀錄表1 份可憑，被告丁○○自承
    從事駕駛挖土機工作，應深知河川旁之砂石不能任意採取，
    竟為貪圖私利，竊取國有砂石約84立方公尺，恐造成環境、
    水土保持破壞，法紀觀念薄弱，惟念及被告甲○○為高職畢
    業、丁○○及丙○○均為國中畢業之教育程度，智識顯較不
    高，經濟狀況亦不佳，竊取砂石之數量不多，亦未將之出售
    圖利即遭警查獲，復慮及被告甲○○係僱請被告丁○○、丙○○從事盜採砂石工作，惡性較高，而被告丁○○、丙○○
    因經濟狀況不佳，始受雇從事盜採砂石等一切情狀，各量處
    如主文所示之刑，並就被告丁○○、丙○○部分，併諭知易
    科罰金之折算標準。至公訴人雖依序求處被告甲○○、丁○○、丙○○有期徒刑2 年、1 年6 月及1 年2 月，惟被告3
    人僅竊取84立方公尺砂石，數量不多，且公訴人係認被告3
    人所犯為加重竊盜罪，該項求刑基礎已不存在，本院應認公
    訴人上開求刑略嫌過重，附此敘明。
四、至被告3 人用以竊取砂石之挖土機2 部，其中小松牌PC300
    型挖土機並未扣案，亦無證據足資認定尚存，為免將來執行
    之困難，爰不為沒收之諭知；另扣案之三菱牌180 型挖土機
    1 部，被告甲○○供稱係其向不知情之乙○○承租，而證人
    乙○○於本院亦證稱：扣案之挖土機確係其所有，被告甲○○於97年4 月間向其承租，每日租金3 千元等語（見本院卷
    第56頁）。觀諸卷附扣案挖土機之照片所示，該部挖土機為
    黃色、外殼以黑色漆寫有「AS180 」字樣、其內座椅為黑色
    、已破損、其上覆蓋藍色網狀塑膠座墊（見警卷(二)第18-21
    頁），核與證人乙○○於本院證稱：「（問：車身外面有無
    什麼標示？）寫180 、「（問：車子裡的座墊顏色？）好像
    是黑色的，但已毀損了」、「（問：裡面有無放置其他的墊
    子？）有，一個藍色的，也都經日曬都毀損了」、「（問：
    墊子何材質？）塑膠」等語相符。據此，本院認證人乙○○
    就該部挖土機之外形及內裝備配均知之甚詳，並能具體描述
    ，是其所述扣案之挖土機為其所有乙節，堪認可採，此外，
    又無其他證據足資證明該等挖土機為被告甲○○所有，亦無
    從為沒收之諭知。
據上論斷，依應刑事訴訟法第273 條之1 第1 項、第299 條第1
項前段、第300 條，刑法第28條、第320 條第1 項、第47條第1
項、第41條第1 項前段，刑法施行法第1 條之1 第1 項、第2 項
前段，判決如主文。
本案經檢察官戊○○到庭執行職務。
中    華    民    國    97    年    12    月    9     日
                  刑事第四庭  法  官  曾鴻文
以上正本證明與原本無異。
如不服本判決應於收受判決後10日內向本院提出上訴書狀，並應
敘述具體理由；其未敘述上訴理由者，應於上訴期間屆滿後20日
內向本院補提理由書（均須按他造當事人之人數附繕本）。「切
勿逕送上級法院」。
                              書記官  顏錦清
中    華    民    國    97    年    12    月    9     日
附錄本判決論罪科刑法條全文：
刑法施行法第1 條之1、刑法第320條第1項：
意圖為自己或第三人不法之所有，而竊取他人之動產者，為竊盜
罪，處5 年以下有期徒刑、拘役或新臺幣15,000 元以下罰金。


司法院資訊處製作；財團法人民間司法改革基金會備份。
